【裁判字號】    95,抗,799
【裁判日期】    951018
【裁判案由】    竊盜
【裁判全文】
臺灣高等法院刑事裁定                   95年度抗字第799號
抗  告  人  臺灣宜蘭地方法院檢察署檢察官
被      告  甲○○
上列抗告人因被告竊盜案件，不服臺灣宜蘭地方法院中華民國95
年8月23日裁定（95年易字第89號）提起抗告，本院裁定如下：
    主  文
原裁定撤銷，發回臺灣宜蘭地方法院。
    理  由
一、按檢察官就被告犯罪事實應負舉證責任，並指出證明方法，
    法院於第一審判期日前，認為檢察官指出之證明方法顯不足
    認定被告有成立犯罪之可能時，應以裁定定期通知檢察官補
    正，逾期未補正者，得以裁定駁回起訴，因為刑事訴訟法第
    161條第1項、第2項所規定。惟查刑事訴訟法第251條第1項
    規定：「檢察官依偵查所得之證據，足認被告有犯罪嫌疑者
    應提起公訴」。其所謂有犯罪嫌疑之起訴條件，並不以被訴
    之被告將來有經法院審判結果確為有罪判決之必要。此與同
    法第301條第1項規定「不能證明被告犯罪者應諭知無罪之判
    決。」即以檢察官起訴或經被害人自訴之被告經法院綜合全
    案調查之證據審判結果，認為現有犯罪嫌疑之證據尚不足以
    證明其成立犯罪而諭知其無罪之情形係屬不同之訴訟程序層
    次架構，自無從單憑被告經法院判決無罪，推論其並無犯罪
    嫌疑，此有最高法院94年度台上字第4549號判決可資參照。
    依此判決意旨可知，檢察官依偵查所得之證據已足認被告有
    犯罪嫌疑者，即應提起公訴，並非必達證明被告已達成立犯
    罪之程度始可提起公訴，亦即起訴門檻與判決有罪門檻係屬
    不同之層次架構起訴門檻並非必達判決有罪之程度，承審法
    院自應綜合全案調查之證據審判結果而認是否成立犯罪。否
    則豈非起訴必判有罪？另按刑事訴訟法第161條所揭舉之檢
    察官舉證責任僅以起訴書所提犯罪事實為範圍，起訴事實以
    外之被告答辯事實，乃能否動搖起訴事實之證據評價判斷問
    題，屬審判者心證運用範疇，不生檢察官舉證義務之問題。
    易言之檢察官就被告之犯罪事實負舉證責任，則就被告所主
    張之有利事實，自應由被告負舉證責任，否則被告可以不負
    責任何舉責任而提出不限種類刑式及內容之抗辯或主張以為
    難檢方及法院舉證責任分配原則亦受重大破壞，最高法院30
    年上字第1831號判例所指被告犯罪事實所持之辯解，縱屬不
    能成立，仍非有積極證據足以證明其犯罪行為，不能遽為有
    罪之認定一節，並非課檢察官以就被告所提有利事實之不成
    立尚須負舉證責任，乃該項有利事實之辯解能否成立為審判
    者心證之抉擇而為有罪或無罪之認定，是以檢察官依刑事訴
    訟法第161條規定只須就犯罪事實負舉證責任並指出證明方
    法為已足，除非檢察官指出之證明方法顯不足認定被告有成
    立犯罪之可能，始應裁定補正，逾期不補正，方能以裁定駁
    回起訴。
二、本件起訴檢察官就被告涉犯竊盜罪嫌，已提出如起訴書證據
    並所犯法條欄所載之證據名稱及待證事實，亦即就被害人王
    瑞節所持有游志通簽發之支票遭竊，而由被告持有該支票並
    經羅東鎮農會提示該支票之事實，均已提出相關之人證及書
    證，甚且就被告所主張之幽靈抗辯亦舉出證人指出被告所辯
    不足採信。雖被告主張非其竊取，並於準備程序中辯稱「票
    是別人還我給我的．．．」。則其所辯取得支票之法律基礎
    關係，係他人向其借款而以該支票之交付以資還款，則何人
    借款、何人還款，自須由被告自行說明，且非不可察之事實
    ，蓋何人還款，可能忘記，惟何人借款焉有只記綽號而不知
    其人之姓名、住處者乎？此項辯解何能課之檢察官舉證責任
    ？原審就此未盡調查之責，即以裁定通知檢察官補正於未為
    補正，駁回起訴，容有未洽，公訴人抗告執此指摘原裁定不
    當，為有理由，應由本院將原裁定撤銷，發回原法院為適法
    之處理。
中    華    民    國    95    年    10    月    18    日
                  刑事第七庭  審判長法  官  陳 正 雄
                                    法  官  許 錦 印
                                    法  官  蔡 光 治
以上正本證明與原本無異。
不得再抗告。
                                    書記官  陳 韋 杉
中    華    民    國    95    年    10    月    20    日


司法院資訊處製作；財團法人民間司法改革基金會備份。
